臺北高等行政法院判決
　　　　　　　　　　　　　　　　　　 94年度簡字第00418號
原　　　告　甲○○
被　　　告　勞工保險局
代　表　人　乙○總經理）住同.
訴訟代理人　丁○○兼送達代收.
　　　　　　丙○○
上列當事人間因農保事件，原告不服行政院中華民國93年5月6日
院臺訴字第0930084006號訴願決定，提起行政訴訟。本院判決如
下：
    主  文
原告之訴駁回。
訴訟費用由原告負擔。
　　事實及理由
一、事實概要：緣原告係由彰化縣溪州鄉農會申報加入農民健康
    保險，其以腰椎不穩定於民國（下同）92年12月11日向被告
    申請殘廢給付，經被告以92年4月21日保受給字第092602428
    20號函核定原告腰椎術後固定第4、5腰椎，無其他椎節粘連
    ，不至於活動範圍40度，無其他骨折、脫位或畸形，無神經
    壓迫現象，下肢亦無永久性神經失功能現象，亦不至於明顯
    影響下肢肌力，不符合殘廢給付標準，所請農民健康保險殘
    廢給付應不予給付。原告不服，向農民健康保險監理委員會
    申請審議，經審定駁回後，提起訴願，亦遭駁回，遂提起本
    件行政訴訟。
二、原告起訴意旨略稱，原告確已妥適治療，終無法治癒成殘。
    原告脊椎不穩定狹窄病變嚴重，醫生僅就腰椎第4、5節做處
    理。被告無法認同長庚醫院陳文哲主任的判斷，試問醫生的
    專業何在？原告手術後有酸、麻、疼痛靠拐杖行走，而原告
    於91年12月9日醫生診斷為永久殘廢，至今殘疾的情況和醫
    師當時所開的診斷書一樣云云。聲明請求被告核付殘廢給付
    云云。
三、被告答辯意旨略稱，查腰椎如無明顯椎節運動機能因病變、
    受損，皆不會明顯影響整體脊柱之活動範圍，脊柱整體運動
    範圍是各椎節運動範圍之總和，脊柱運動範圍受損程度視病
    變涉及之椎節數目而定（胸腰椎除第5腰椎與第1薦椎間之椎
    節活動度為10度至15度外，其他椎節活動度至多5至10度、
    胸腰椎關節整體正常生理活動範圍為75度至85度）。被告依
    原告治療終止所攝之Ｘ光片暨肌電圖及神經傳導圖審查結果
    ，其腰椎術後固定第4、5腰椎，無其他椎節粘連，不至於活
    動範圍40度，無其他骨折、脫位或畸形，無神經壓迫現象，
    下肢無永久性神經失功能現象，亦不至於明顯影響下肢肌力
    ，不符合殘廢給付標準。又殘廢診斷書記載之殘廢程度，係
    出具醫師之個人判斷意見，被告就被保險人之殘廢程度，應
    本於職權範圍內依法認定事實，非全依據出具診斷書醫師之
    判定，亦非得由申請人主觀認定。又按脊柱是否遺存障害，
    依醫理需經Ｘ光片檢查，被告依原告治療終止所攝之Ｘ光片
    、肌電圖及神經傳導圖審查其脊椎有無病變或受損，並非無
    據。另原告又稱術後有酸、麻、疼痛靠拐杖行走云云，惟據
    醫師簽示，被告脊柱及雙下肢既無粘連又無神經失功能現象
    ，其所訴顯與事實不符，應不足採。又若其因其他症狀致其
    日常生活須賴他人仰護且經實際治療達1年以上，自可再另
    行檢具申請書件就其殘廢程度加重部分另案申請。
四、按「被保險人因遭受傷害或罹患疾病，經治療終止後，如身
    體遺存障害，適合殘廢給付標準表規定之項目，並經保險人
    自設或特約醫療機構診斷為永久殘廢者，得按其當月投保金
    額，依同表規定之殘廢等級及給付標準，1次請領殘廢補助
    費。．．．。被保險人因遭受傷害或罹患疾病，經治療1年
    以上尚未痊癒，如身體遺存障害，適合殘廢給付標準表規定
    之項目，並經保險人自設或特約醫療機構診斷為永不能復原
    者，得比照前項規定辦理。」為農民健康保險條例第36條所
    規定。又農民健康保險殘廢給付標準表（以下簡稱殘廢給付
    標準表）關於脊柱畸形或運動障害系列附註4規定，脊柱運
    動障害：(一)「遺存顯著運動障害」，係指喪失生理運動範圍
    2分之1以上者。(二)「遺存運動障害」，係指喪失生理運動範
    圍3分之1以上者。(三)脊柱運動限制不明顯者，不在給付範圍
    。另「．．．診斷書之內容，係由醫師依病人病情或依該病
    人之病歷據實填載，而非依病人要求內容出具，至於該診斷
    書所載之病情，是否符合殘障給付標準，係由該殘障給付主
    管機關逕依權責認定。」為行政院衛生署89年3月17日衛署
    醫字第89013119號函釋在案，核與上開規定意旨無違，被告
    辦理相關案件，自得據之適用。
五、經查：
  (一)本件訴訟標的金額為149,600元，金額在200,000元以下，應
    適用簡易訴訟程序，合先敘明。
  (二)本件原告不服被告不予給付殘廢給付之核定，以其於林口長
    庚醫院手術，經治療1年後無法治癒成殘屬實云云，申經農
    民健康保險監理委員會審定以林口長庚醫院91年12月9日出
    具之殘廢診斷書雖記載，傷病名稱為腰椎不穩定，90年10月
    31日至90年11月7日住院治療8天，90年11月8日至91年12月9
    日門診治療3次，殘廢部位未填註，腰柱前屈30度，後屈10
    度，活動範圍40度。惟腰椎如無明顯椎節運動機能病變、受
    損，皆不會明顯影響整體脊柱之活動範圍，脊柱整體運動範
    圍是各椎節運動範圍之總和，脊柱運動範圍受損程度視病變
    涉及之椎節數目而定（胸、腰椎除第5腰椎與第1薦椎間之椎
    節活動度為10至15度外，其餘椎節活動度至多5至10度、胸
    、腰椎關節整體正常生理運動範圍為75至85度）。被告依原
    告治療終止所攝之Ｘ光片暨肌電圖及神經傳導圖，送請專科
    醫師審查結果認：原告腰椎術後固定第4、5腰椎，無其他椎
    節粘連，不至於活動範圍40度，無骨折、脫位或畸形，無神
    經壓迫現象，下肢亦無永久性神經喪失功能現象，亦不至於
    明顯影響下肢肌力，不符合殘廢給付標準表之規定，並無不
    當，乃駁回其申請，經核並無不妥。是本件既經被告專科醫
    師從醫理上作出原告不符合殘廢給付之專業判斷，除有任何
    顯然違法外，自應予以尊重。
  (四)次查行政程序法第36條及第41條第1項分別規定：「行政機
    關應依職權調查證據，不受當事人主張之拘束，對當事人有
    利及不利事項一律注意。」「行政機關得選定適當之人為鑑
    定。」。查被保險人之傷病症狀認定常涉及醫理專業領域，
    非被告或勞工保險監理委員會之一般承辦人員所能逕予認定
    ，故被告於審核保險給付案件時，除以被保險人或受益人檢
    附之診斷書等書面資料予以審核外，如有必要，亦須另外徵
    詢專科醫師意見或實地派員訪查瞭解實情等，故法令明文規
    定被告或監理會為審核保險給付或爭議事項，得調查有關文
    件，得另行指定醫院或醫師複檢、並得通知出具診斷書之醫
    院診所檢送必要之有關診療病歷等，即雖以專門醫師診斷證
    明為依據，審查核定權仍在被告。被告係勞工保險之保險人
    ，於當事人向其提出勞工保險各項給付申請時，被告須開始
    行政程序，並有上揭依職權調查證據之義務，且於遇有醫理
    上之諸疑義時，得以具有專業知識之第三人即專科醫師，於
    行政程序中陳述關於特別法規或經驗定則之意見，而以其陳
    述，為證據之用。是被告於行政程序中將有待進一步調查之
    案件，請其特約專科醫師陳述醫學上之意見，以為證據，於
    法尚無不合。故被告將原告相關病歷資料送請特約專科醫師
    審查以提供醫理見解，係借助其專業意見，作為審核給付之
    參考，難遽論為不法，此參諸首揭行政院衛生署函釋亦明。
    又記載之殘廢程度，係出具醫師之個人判斷意見，被告就被
    保險人之殘廢程度，應本於職權範圍內依法認定事實，非全
    依據出具診斷書醫師之判定，亦非得由申請人主觀認定。按
    脊柱是否遺存障害，依醫理需經Ｘ光片檢查，被告依原告治
    療終止所攝之Ｘ光片、肌電圖及神經傳導圖審查而否准所請
    殘廢給付，揆諸首揭規定，依法並無不合，原審定駁回其申
    請審議，亦無不合。
六、綜上所述，原處分認事用法既無違誤，審議審定及訴願決定
    予以維持，即無不合，原告仍執前詞及個人主觀之見解，訴
    請如聲明所示，為無理由，應予駁回。又本件為簡易事件，
    依卷內資料，事證已臻明確，爰不經言詞辯論為判決。
據上論結，本件原告之訴為無理由，爰依行政訴訟法第233條第1
項、第236條、第98條第3項前段，判決如主文。
中　　華　　民　　國　　94　　年　　6　　 月　　30　　日
                          第一庭　法　官  陳秀
上為正本係照原本作成。
本件以訴訟事件所涉及之法律見解具有原則性者為限，始得於本
判決送達後20日內向本院提出上訴狀並表明上訴理由，如已於本
判決宣示後送達前提起上訴者，應於判決送達後20日內補具上訴
理由（均按他造人數附繕本），且經最高行政法院許可後方得上
訴。
中　　華　　民　　國　　94　　年　　6　　 月　　30　　日
 　　  　　　　　　　   　　　     書記官  呂美玲
